臺灣彰化地方法院刑事裁定
111年度聲字第920號
聲  請  人
即  被  告  李柏靚



聲請人即
選任辯護人  張崇哲律師
上列聲請人因被告違反組織犯罪防制條例等案件（本院109年度
訴字第362號），聲請發還扣押物，本院裁定如下：
    主    文
扣案之車牌號碼000-0000號（含電子晶片鑰匙壹支）、車牌號碼
0000-00號（含電子晶片鑰匙壹支）自用小客車各壹輛，均應發
還李柏靚。
其餘聲請駁回。 
    理    由
一、聲請意旨略以：聲請人即被告（下稱被告）李柏靚於本案中
    遭扣押之現金新臺幣（下同）8萬元（千元鈔80張）、賓士
    廠牌自用小客車1輛（車牌號碼000-0000號、車身號碼55SWF
    4JB4FU055060號、含電子晶片鑰匙1支）、BMW廠牌自用小客
    車1輛（車牌號碼0000-00號、車身號碼WBAGN41080DM79151
    號、含電子晶片鑰匙1支），均與本案犯罪無關，亦非違禁
    物或供犯罪所用之物，應無扣案或留存之必要，亦無續為調
    查必要，現遭扣押無法使用，影響被告之生活與工作，爰聲
    請發還上開扣押物等語。
二、按可為證據或得沒收之物，得扣押之；扣押物若無留存之必
     要者，不待案件終結，應以法院之裁定或檢察官命令發還
    之 ，刑事訴訟法第133條第1項、第142條第1項前段分別定
    有明文。而所謂扣押物無留存之必要者，乃指非得沒收之物
    ，且又無留作證據之必要者，始得依前開規定發還；倘扣押
    物尚有留存之必要者，即得不予發還；又該等扣押物有無留
    存之必要，並不以係得沒收之物為限，且有無繼續扣押必要
    ，應由審理法院依案件發展、事實調查，予以審酌（最高法
    院101年度台抗字第125號裁定意旨參照）。
三、經查：
　㈠被告李柏靚因違反組織犯罪防制條例等案件，前經彰化縣警
    察局彰化分局於民國108年12月11日，持本院核發之搜索票
    實施搜索，並在嘉義市○區○○街00○00號12樓之2、同市○區○○
    街00號前停車場、同市○區○○○街00號附3等處，分別扣得現
    金8萬元（千元鈔80張）、賓士廠牌自用小客車1輛（車牌號
    碼000-0000號、車身號碼55SWF4JB4FU055060號、含電子晶
    片鑰匙1支）、BMW廠牌自用小客車1輛（車牌號碼0000-00號
    、車身號碼WBAGN41080DM79151號、含電子晶片鑰匙1支），
    嗣被告李柏靚經檢察官認定其涉嫌違反組織犯罪防制條例等
    罪而提起公訴，並由本院以109年度訴字第362號審理中等情
    ，業經本院核閱相關卷宗無訛。
　㈡又上開扣案之自用小客車，確屬被告李柏靚所有，有車輛詳
    細資料報表2紙附卷可稽（見偵字第13076號卷十第157-159
    頁）。而依上揭車輛詳細資料報表所示，車牌號碼000-0000
    號自用小客車，取得日期為106年5月26日，另車牌號碼0000
    -00號自用小客車，取得日期為106年4月5日（原車牌號碼為
    0000-00號，於108年11月22日註銷重領8728-X5號），均係
    在被告實施本案詐欺取財犯行之前，難認係本案犯罪所生或
    犯罪所得之物。此外，依既有之事證，均無法證實前開2輛
    自用小客車與本案犯罪事實有所關連而有留作證據之必要，
    亦非違禁物或供本案犯罪所用、犯罪預備之物，而屬可為證
    據、得沒收或保全追徵之物，自無繼續扣押之必要。另本案
    除被告外，亦無第三人對上述扣案車輛主張權利，揆諸前揭
    規定，被告聲請發還，核無不合，應予准許。至被告另聲請
    發還之8萬元現金（千元紙鈔80張），因與被告詐欺所得之
    贓款混同，尚難排除為被告犯罪所得之物，仍待釐清有無宣
    告沒收之可能性，自有隨訴訟程序之發展而有其他調查之可
    能，尚不宜在本案未確定前逕予發還，為確保日後審判需要
    及保全將來執行，當有繼續扣押之必要，應俟全案確定後，
    由執行檢察官依法處理為宜，是被告此部分之聲請，無從准
    許，應予駁回。
四、依刑事訴訟法第142條第1項前段、第220條，裁定如主文。
中　　華　　民　　國　　111 　年　　11　　月　　11　　日
                  刑事第五庭    審判長法  官  王義閔
                                      法  官  鮑慧忠
                                      法  官  巫美蕙
以上正本證明與原本無異。
如不服本裁定，應於裁定送達後5日內，向本院提出抗告狀。
中　　華　　民　　國　　111 　年　　11　　月　　11　　日
                                      書記官  廖涵萱